【裁判字號】    95,交易,50
【裁判日期】    950731
【裁判案由】    過失傷害
【裁判全文】
臺灣嘉義地方法院刑事判決              95年度交易字第50號
公  訴  人  臺灣嘉義地方法院檢察署檢察官
被      告  丁○○
                      號
選任辯護人  吳宏輝律師
上列被告因過失致死案件，經檢察官提起公訴（95年度偵字第
1875號），本院判決如下：
    主  文
丁○○因過失致人於死，處有期徒刑壹年肆月。
    事  實
一、丁○○於民國95年2月16日晚間，駕駛車牌號碼EU─0997號
    自用小客車，沿嘉義縣民雄鄉省道台1縣公路，由南往北方
    向行駛，於同日晚上9時30分許，途經同路段北上車道259公
    里800公尺處之交岔路口，理應注意車輛行駛時之車前狀況
    ，隨時採取必要之安全措施與車輛行駛至交岔路口，應遵守
    燈光號誌及行車速度，須依速限標誌。而依當時情形，又無
    不能注意之情事，竟疏於注意，遂於通過上開交岔路口時，
    見紅燈號誌仍貿然超速以時速70公里以上之速度行駛，適乙
    ○○騎乘車牌號碼568─PZB號重型機車，沿嘉義縣民雄鄉○
    ○村鄉村道路，由東往西方向行駛，至上開交岔路口，見丁
    ○○所駕駛之上開車輛駛至，避煞不及，丁○○所駕駛之上
    開車輛右前車身撞擊乙○○所騎乘之機車車頭，致乙○○人
    車倒地，受有腹內出血、兩側血胸、腦部挫傷、多處擦傷、
    撕裂傷及脾臟破裂等重傷害。送醫後併發肺炎及敗血症，延
    至同年6月3日不治死亡。丁○○於肇事後，在有偵查犯罪職
    權之機關或公務員查知犯人前，向據報到場處理之警員朱源
    宗坦承肇事，並自首接受審判。
二、案經乙○○之父甲○○訴由臺灣嘉義地方法院檢察署檢察官
    偵查起訴。
    理  由
一、訊據被告丁○○固坦承於上揭時地駕駛車輛，與被害人乙○
    ○騎乘機車發生碰撞，致被害人受有上開傷害，送醫後仍於
    95年6月3日不治死亡之事實，惟辯稱：當時路口號誌是由綠
    燈轉變為黃燈時通過，已有留意交岔路口停等紅燈之情形，
    有許多車輛與被害人乙○○一同停在橫向路口，卻只有被害
    人一人自路口衝出，可見係被害人闖紅燈，且未注意車前狀
    況，才會造成被告閃避不及衝撞安全島之情形云云，經查：
（一）上揭被害人因本件車禍死亡之事實，業據被告自承在卷，
      並有道路交通事故現場圖、道路交通事故調查報告表(一)、
      (二)各1份，及車禍事故現場照片8張、車損照片11張附卷可
      稽（見警卷第11-17頁、偵卷第13-18頁）。而被害人因
      本件車禍受有腹內出血、兩側血胸、腦部挫傷、多處擦傷
      、撕裂傷及脾臟破裂等重傷害，經送醫急救後仍於95年6
      月3日下午16時22分許，不治死亡乙情，亦有嘉義基督教
      醫院診斷證明書（警卷第21頁）、財團法人長庚紀念醫院
      （高雄）分院於95年7月12日函覆稱：「病患乙○○直接
      死亡原因為肺炎及敗血症，與車禍有關。」等語、上開醫
      院出具之死亡證明書1紙等在卷可參。
（二）再查，被告自承通過路口時之速度超過70公里，且證人丙
      ○○於本院審理時證稱：「（是否曾在95年2月16日目睹
      本件車禍？）是。（當時你在路口，是否有停紅燈？）有
      。（當時該路口顯示紅燈期間，被害人機車停在你旁邊？
      ）是。（是否可以確認被害人起步時的燈號？）應該變綠
      燈了。（被告經過路口要撞到被害人時，車速有否減慢？
      ）完全沒有。（被告車何處撞到被害人？）右邊後照鏡。
      因為他有稍微閃躲，車頭才會受損這麼嚴重。被告開車闖
      紅燈，才肇事的。（目擊撞擊位置？）被告右前方，被害
      人機車的車頭。（被告是否右前方撞擊被害人後，才去撞
      到安全島？）是。」等語明確，徵諸證人王松興與告訴人
      及被告素不相識，僅因偶然目睹本件車禍案發過程，並無
      偏袒任何一方，而為虛偽證述之必要，經具結後作證，其
      證詞應可採信，是被告於路口號誌由黃燈轉紅燈後，仍貿
      然超速駛入該路口，先與被害人機車發生碰撞後，被告所
      駕車輛乃失控撞上安全島等情，應可認定。參以卷附之道
      路交通事故現場圖、道路交通事故調查報告表(一)、(二)及現
      場照片所示，本件肇事地點即嘉義縣民雄鄉省道台1縣公
      路北上車道259公里800公尺處，並無任何明顯嚴重影響被
      告視線之障礙物存在，被告行經該處自應注意車前狀況，
      遵守行車號誌之指示；其竟捨此不為，眼見路口燈光號誌
      轉為紅燈時，仍超速行駛欲搶先通過該路口，而與被害人
      機車發生碰撞，是其顯有未遵守燈光號誌、未遵守行車速
      度，未注意車前狀況之過失至明，被告上開所辯，尚難憑
      信。
（三）按「行車速度，依速限標誌或標線之規定，無標誌或標線
      者，應依下列規定：一、行車時速不得超過50公里。」、
      「汽車行駛時，駕駛人應注意車前狀況，並隨時採取必要
      之安全措施」、「汽車行駛至交岔路口，其行進、轉彎，
      應依下列規定：一、應遵守燈光號誌或交通警察之指示，
      遇有交通警察指揮與燈光號誌並用時，以交通警察之指揮
      為準。」，道路交通安全規則第93條第1項、第94條第3項
      、第102條第1項第1款分別定有明文。被告丁○○係經正
      常程序考領駕駛執照，為有駕駛經驗之人，對於上開道路
      交通安全規則自知之甚稔，為其應注意之事項，且依肇事
      當時天候晴、夜間自然光線、柏油路面、路面乾燥、無缺
      陷、無障礙物、視距良好等情，有前開道路交通事故調查
      報告表(一)、(二)可考，據此判斷，足見依當時狀況被告客觀
      上並無不能注意之情狀，被告應注意能注意竟於行經前開
      路段時，未遵守燈光號誌之指示、超速行使，且疏未注意
      車前狀況，致被害人受有腹內出血、兩側血胸、腦部挫傷
      、多處擦傷、撕裂傷及脾臟破裂等重傷害，經送醫急救後
      仍延至95年6月3日16時22分許，不治死亡，可見被告於本
      件車禍確有違反上述道路交通安全規則而有過失至明。又
      被害人係因本件車禍而死亡，已如前述，其與被告之過失
      行為間，顯有相當因果關係。
（四）綜上所述，被告前開所辯，顯係臨訟卸責之詞，不足採信
      。本件事證明確，被告過失致死之犯行，洵堪認定。
二、核被告丁○○所為，係犯刑法第276條第1項之過失致人於死
    罪。又被告於肇事後，在偵查犯罪職權之機關或公務員尚未
    查知犯人前，於95年2月16日即向至肇事現場處理事故之嘉
    義縣警察局民雄分局北斗派出所警員朱源宗自首陳稱其為肇
    事者及肇事經過，並願接受裁判等情，有自首情形紀錄表附
    卷可參（見警卷第20頁），則被告既對未發覺之犯罪自首而
    接受裁判，即核與自首要件相符。再按行為後法律有變更者
    ，適用行為時之法律。但行為後之法律有利於行為人者，適
    用最有利於行為人之法律，刑法第2條第1項定有明文。（一
    ）修正前刑法第33條第5款規定，罰金：1元以上，修正後則
    提高為，罰金：新臺幣1千元以上，以百元計算之，致刑度
    有加重之情形。（二）被告於自首時之刑法第62條前段規定
    ：「對於未發覺之罪自首而受裁判者，減輕其刑。」惟95年
    7月1日修正公布施行之刑法第62條前段則規定：「對於未發
    覺之罪自首而受裁判者，得減輕其刑。」比較修正前後法定
    刑科處罰金及自首減刑之規定，均以95年7月1日修正公布施
    行前之規定，較有利於被告，則應依刑法第2條第1項前段，
    適用修正前刑法第33條第5款、修正前刑法第62條前段規定
    減輕其刑。爰審酌被告雖無前科，素行良好，有臺灣嘉義地
    方法院檢察署刑案資料查註紀錄表、臺灣高等法院被告前案
    紀錄表各1份附卷可按，惟被告之上開過失行為，致奪走被
    害人乙○○性命，造成被害人家屬心中莫名悲痛，且考量其
    過失情節重大，輕忽肇事致被害人死亡之情節，又於警察訊
    問時飾詞狡辯，謊稱其所駕車輛車頭先撞上安全島後回彈，
    才與被害人機車發生碰撞之態度，迄今未與被害人家屬達成
    和解，難認有具體悔過之意等一切情狀，量處如主文所示之
    刑，以資儆懲。
據上論斷，應依刑事訴訟法第299條第1項前段，刑法第2條第1項
、第276條第1項、修正前刑法第33條第5款、修正前刑法第62條
前段，刑法施行法第1條之1第1項、第2項前段，判決如主文。
中    華    民    國    95    年    7    月    31    日
                  刑事第二庭    審判長  法  官  夏金郎
                                        法  官  盧鳳田
                                        法  官  洪嘉蘭
以上正本證明與原本無異。
如不服本判決，應於判決送達後10日內，向本院提出上訴狀。
中    華    民    國    95    年    7    月    31    日
                                        書記官  吳明蓉
附錄法條：
中華民國刑法第276條第1項
因過失致人於死者，處2年以下有期徒刑、拘役或2千元以下罰金
。


司法院資訊處製作；財團法人民間司法改革基金會備份。
